臺灣高等法院刑事判決　　　　　　　　　　　　　九十一年度交上易字第二○三號
　　上　訴　人
　　即 自訴 人　甲○○
　　上　訴　人
　　即　被　告　乙○○
右上訴人因被告過失傷害案件，不服臺灣臺北地方法院九十年度交自字第二八號，中
華民國九十一年五月十七日第一審判決，提起上訴，本院判決如左：
    主    文
上訴駁回。
    事    實
一、乙○○於民國九十年六月六日晚上七時五十分許，駕駛車牌號碼二Ｇ─四五六七
    號自用小客車，沿臺北市○○○路由西往東方向行駛第二車道，迨行經民族東路
    二號前時，明知汽車行駛時，駕駛人應注意車前狀況及兩車併行之間隔，並隨時
    採取必要之安全措施，且後車超越前車時，應於前車左側保持半公尺以上之間隔
    超過，行至安全距離後，再駛入原行路線，而依當時情形又非不能注意，竟疏未
注意其所駕駛之汽車之右前方適有伊朗籍人ALI ABDENI騎乘車牌號碼ＱＦＢ─四
    二二號輕型機車附載甲○○同向行駛，於按鳴喇叭警示該機車靠右行駛之際，即
    貿然往前超越行駛，而使其所駕駛之汽車右後車身與ALI ABDENI騎乘之機車發生
    碰撞，致該機車所附載之甲○○倒地並受有左肩部扭傷、左上臂多處擦裂傷瘀腫
    、左右大腿內側挫傷瘀腫、左足部撕裂傷併左足骨骨折、左手腕及左足鈍挫傷併
    擦傷瘀血等傷害。乙○○於肇事後，在未被有偵查犯罪職權之機關或公務員知悉
    前，親自打電話報警，於警方據報前往現場處理時，留在現場，並當場承認為肇
    事人，自首接受裁判。
二、案經自訴人甲○○提起自訴。
    理    由
一、上訴人即被告乙○○經合法傳喚無正當之理由未到庭，惟其於原審審理時坦承於
    右揭時地有駕駛車牌號碼二Ｇ─四五六七號自用小客車與自訴人所駕駛之車牌號
    碼ＱＦＢ─四二二號輕型機車發生擦撞之事實，惟矢口否認有何過失傷害犯行，
    辯稱：是自訴人騎乘之機車撞到伊，不是伊開車去撞自訴人之機車云云。惟查：
（一）右揭犯罪事實，業據自訴人甲○○指訴綦詳，並有道路交通事故調查報告表、
      交通事故談話紀綠表、道路交通事故補充資料表、馬偕紀念醫院診斷證明書、
      慶生醫院診斷證明書附卷可稽（見原審卷第三頁、第四頁、第十二頁至第十六
      頁）。按汽車行駛時，駕駛人應注意車前狀況及兩車併行之間隔，並隨時採取
      必要之安全措施；且後車超越前車時，應於前車左側保持半公尺以上之間隔超
      過，行至安全距離後，再駛入原行路線，道路交通安全規則第九十四條第三項
      、第一百零一條第五款分別定有明文。被告於原審審理時供稱：當時係紅燈轉
      綠燈剛起步，自訴人騎乘之機車行駛在伊前面，民族西路係雙向三線道，伊與
      自訴人均行駛中線，迨穿越過中山北路後（即民族東路）自訴人乘坐之機車行
      駛在伊右前方，伊按喇叭後自訴人之機車往右閃開，伊往前行駛超越對方後即
      聽到有撞擊聲，看後照鏡就發現機車倒地；當時才剛起步，伊不可能在路口踩
      煞車等語（見原審卷第四十一頁、第四十二頁），可見被告於前揭時日駕駛汽
      車行經上述地點時，自訴人之機車原係行駛於被告車前，而被告在甫超過自訴
      人之機車後即聽聞撞擊聲，並無緊急煞車情事，則本件交通事故要係被告超車
      失當所致，而非自訴人騎乘之機車自後追撞甚明。
（二）被告既係駕駛汽車行駛於後，而欲超越行車在前之自訴人之機車，理應注意依
      前揭交通安全規則小心駕駛，且依前開道路交通事故調查報告表所載當日天候
      係晴、夜間有照明，視距良好、路況係乾燥、無障礙物、無缺陷之柏油路面，
      並無使被告不能注意之情事，詎被告疏未注意上揭規定而肇禍，其應負過失罪
      責甚明。而自訴人甲○○因本件車禍受有左肩部扭傷、左上臂多處擦裂傷瘀腫
      、左右大腿內側挫傷瘀腫、左足部撕裂傷併左足骨骨折、左手腕及左足鈍挫傷
      併擦傷瘀血之傷害，已如前述，是被告之過失犯行與自訴人所受之傷害間，顯
      有相當因果關係。綜上，足認被告上開所辯，要屬圖卸飾詞，殊無可採，罪證
      明確，犯行洵堪認定。
二、核被告所為，係犯刑法第二百八十四條第一項過失傷害罪。又被告於前述犯行未
    為任何有偵查犯罪職權之公務員知悉前，即親自打電話報警，留在現場，於警方
    據報前往現場處理時，並當場承認為肇事人，自首而接受裁判，有臺北市政府警
    察局交通警察大隊九十一年二月二十一日北市警交大四字第○九一六一二七五一
    ○○號函附之自首調查表在卷可參（見原審卷第二十六頁、第二十七頁），應依
    刑法第六十二條前段規定減輕其刑。
三、原審認被告罪證明確適用刑法第二百八十四條第一項前段、第六十二條前段、第
    四十一條第一項前段，罰金罰鍰提高標準條例第一條前段、第二條。並審酌被告
    智識程度、過失程度、犯罪對被害人甲○○所生損害及被告犯罪後之態度等一切
    情狀，量處拘役肆拾日，如易科罰金，以佰元折算壹日。其認事用法尚無不合
    ，量刑亦稱妥適，被告上訴空言指摘原判決不當，及自訴人上訴意旨指摘原判決
    量刑過輕云云，均為無理由，應予駁回。
四、被告經合法傳喚無正當理由不到庭，爰不待其陳述逕行判決，併予敘明。
據上論斷，應依刑事訴訟法第三百六十八條、第三百七十一條，判決如主文。
中      華      民      國     九十一     年      六     月   二十八    日
                                臺灣高等法院刑事第十五庭
                                    審判長法  官  房  阿  生
                                          法  官  雷  元  結
                                          法  官  蔡  光  治
右正本證明與原本無異。
不得上訴。
                                          書記官  王  才  生
中      華      民      國     九十一年      七     月     五      日
附錄：本案論罪科刑法條全文
刑法第二百八十四條第一項
因過失傷害人者，處六月以下有期徒刑，拘役或五百元以下罰金。致重傷者，處一年
以下有期徒刑，拘役或五百元以下罰金。
